【裁判字號】    89,訴,4100
【裁判日期】    900516
【裁判案由】    履行契約
【裁判全文】
臺灣台中地方法院民事判決  八十九年度訴字第四一○○號
    原      告  甲○○
    被      告  乙○○
右當事人間請求履行契約事件，本院判決如左：
    主    文
被告應給付原告新臺幣貳拾萬元，及自民國九十年一月三十一日起至清償日止，按年
息百分之五計算之利息。
被告應給付原告新臺幣柒拾貳萬元，及自民國九十年一月三十一日起至清償日止，按
年息百分之五計算之利息。
被告應自民國八十九年十二月十五日起至九十三年二月二十七日止，於每月十日按月
給付原告新臺幣壹萬貳仟元，及分別自每月十一日起至清償日止，按年息百分之五計
算之利息。
原告其餘之訴駁回。
訴訟費用由被告負擔五分之三，餘由原告負擔。
本判決第一項於原告以新台幣陸萬伍仟元為被告預供擔保後，得假執行。被告如於假
執行程序實施前以新臺幣貳拾萬元為原告供擔保後，免為假執行。
本判決第二項得假執行，被告如於假執行程序實施前以新臺幣柒拾貳萬元為原告預供
擔保後，免為假執行。
本判決第三項到期後得假執行。被告如於到期後假執行程序實施前各以新臺幣壹萬貳
仟元為原告預供擔保後，免為假執行。
原告其餘假執行之聲請駁回。
    事    實
甲、原告方面：
  一、聲明：
    (1)被告應給付原告新臺幣（下同）一百四十萬九千六百元，及自起訴狀繕本送達
      翌日即民國九十年一月三十一日起至清償日止，按年息百分之五計算之利息。
    (2)被告應自八十九年十二月十五日起至九十三年二月二十七日止，於每月十日按
      月給付原告一萬二千元，及分別自每月十一日起至清償日止，按年息百分之五
      計算之利息。並陳明願供擔保請准宣告假執行。
  二、陳述：
（一）原告與被告原係夫妻，原告於婚後先後於七十年三月二十九日及七十三年二月
      二十七日產有長男賴建宇、賴怡君。嗣被告在外另結新歡，兩造於七十八年一
      月十六日協議離婚，而簽有離婚協議書，且於同年七月四日辦理離婚登記。依
      上開離婚協書約定，於七十八年六月三十日前，被告應給付原告贍養費二十萬
      元，另被告自七十九年一月十日至長女賴怡君滿二十歲即九十三年二月二十七
      日止，於每月十日前，每月給付原告一萬二千元作為子女教育費，又被告亦承
      諾每月為原告支出房屋租金，持續三年。惟兩造離婚後，被告即避不見面，分
      文未付，由原告獨立撫養二名子女，迄今已逾十載，嗣原告向臺中市北屯區調
      解委員會聲請調解，被告亦置若罔，拒不到場，爰依契約關係請求被告給付金
      額如下：
    (1)依離婚協議書第二條約定，被告應一次給付原告贍養費二十萬元。
    (2)子女教育費每月一萬二千元，惟按民法第一百二十六條規定，此部分定期給付
      債權，各期給付請求權，因五年間不行使而消滅，爰僅請求本件訴訟前五年內
      之費用，計七十二萬元（12000元X12月X5年=720000元），及自本件起訴後至
      兩造之長女賴怡君滿二十歲即九十三年二月二十七日止，按月請求給付一萬二
      千元。
    (3)依兩造簽訂之離婚協議書第三項約定，被告應支付原告在外租屋之房租，有房
      屋租賃契約書可稽，合計被告應支付原告三年房租費用四十八萬九千六百元（
      每月13600元X12月X3年=489600元）。總計被告應付原告一百四十萬九千六百
      元，及自本件起訴日起至九十三年二月二十七日止按月給付原告一萬二千元及
      其遲延利息。
（二）原告搬走之物品係原告所有之財產，且未同意以搬走之物抵償贍養費。
  三、證據：提出離婚協議書、調解不成立證明書、房屋租賃契約書、戶籍謄本各一
      份為證。
乙、被告方面：
  一、聲明：原告之訴駁回，並陳明願供擔保請准宣告免假執行。
  二、陳述：
    (1)兩造於協議離婚時固約定被告於七十八年六月三十日前應給付原告贍養費二十
      萬元，另於七十九年一月十日起每月給付原告一萬二千元作之為子女教育費，
      直至兩造所生長女賴怡君年滿二十歲止，又被告同意原告及子女居住在原戶籍
      地三年，每月租金由被告負擔等情，惟原告於辦理離婚登記後，當天即將被告
      所有貴重物品包括衣櫥、工業用縫紉機、電視機、錄放影機、書桌、日常用品
      等物品，上列財物價值二十萬以上，足以抵償被告同意給付原告之贍養費，原
      告亦同意以搬走之物抵償，否則豈有隨意搬運被告財物之理。被告以上開傢俱
      主張抵銷二十萬元贍養費及子女教育費。
    (2)且原告於離婚後，即將二名子女賴建年、賴怡君攜至高雄旗山原告大姐住處寄
      居，賴建宇亦就讀當地國小，被告為二名子女生活教育費用，按月給付原告之
      大姐一萬二千元，此均經原告同意。嗣後兩造協議將二名子女接回被告家中由
      被告照顧，而原告又反覆要求將二名子女帶回臺中市○○街住處同住，被告亦
      同意原告之要求，每日晚上六時至九時到原告住處照顧子女多年，並負擔子女
      生活、教育費用多年。迄原告有能力購屋時，竟叮嚀子女不要告訴被告，且搬
      家亦不准子女與被告聯絡，更不准告知新址，意圖斷絕被告親情，顯見被告事
      實上已盡教育子女生活費用之責，原告反而違約。被告每日辛苦為生活奔波忙
      碌之際，原告仍要求被告照顧二名子女，使被告負債九百餘萬元，目前又經濟
      不景氣，家無恆產，經濟陷於困境，原告在使被告負擔子女生活教育費用，養
      肥自己後，重覆向被告請求，非惟不合法，亦有悖常理。被告已每月均有交付
      一萬二千元予原告之大姐，且亦有照顧二名子女，實際上已有負擔上開費用。
    (3)至於房租津貼部分原告已自行搬遷而放棄，豈能藉詞請求。
  三、證據：聲請訊問證人賴建年、賴怡君及原告之大姐。
    理    由
一、原告起訴主張與被告離婚時約定被告應給付原告贍養費二十萬元，另被告自七十
    九年一月十日至長女賴怡君滿二十歲即九十三年二月二十七日止，於每月十日前
    ，每月給付原告一萬二千元子女教育費，又被告亦承諾每月為原告支出房屋租金
    ，惟被告並未依約履行，爰依契約關係請求被告給付金額被告應一次給付原告贍
    養費二十萬元，子女教育費每月一萬二千元及原告在外租屋之房租，費用四十八
    萬九千六百元。被告則以上開贍養費二十萬元業經原告搬走物品抵償，另每月一
    萬二千元之教育費被告均有依約履行，另就房租部分因原告搬遷而放棄云云置辯
    。
二、原告主張兩造原係夫妻，原告於婚後先後於七十年三月二十九日及七十三年二月
    二十七日產有長男賴建宇、賴怡君。兩造復於七十八年一月十六日協議離婚，而
    簽有離婚協議書，且於同年七月四日辦理離婚登記等事實，業據原告提出戶籍謄
    本、離婚協議書各一份為證，復為被告所不爭執，堪信為真正。原告復主張離婚
    協議約定被告應給付原告贍養費二十萬元，另自七十九年一月十日起至長女賴怡
    君滿二十歲即九十三年二月二十七日止，每月十日前應給付原告一萬二千元之子
    女教育費，又被告亦承諾每月為原告支出房屋租，持續三年等事實，有原告提出
    之上開離婚協議書可憑，亦為被告所不爭執，自應信為實在。另原告於起訴狀雖
    記載上述二十萬元及每月一萬二千元係贍養費及子女教育費，另原告提出之離婚
    協議書亦記載「男方願無條件於民國柒拾捌年陸月參拾日前給付女方贍養費及子
    女教育費貳拾萬元整，另於民國柒拾玖年壹月壹拾日前每個月給付女方新臺幣壹
    萬貳仟元．．．」，惟原告於本院審理中陳明二十萬元部分係贍養費，另每月一
    萬二千元係子女教育費等語，復為被告所不爭執，其當事人定約之真意應係以二
    十萬元部分為贍養費，另每月一萬二千元部分為子女教育費，亦堪認定。原告另
    主張被告並未依協議內容履行付款之責，然為被告否認，辯稱被告應給付原告贍
    養費二十萬元業已抵銷，另已有每月應支付原告一萬二千元，至於房租部分係約
    定居住原戶籍地，惟原告已遷離，被告無需負擔其租金等語。
三、原告主張被告應給付贍養費二十萬元部分，被告雖辯以兩造於辦理離婚登記後，
    當天原告即將被告所有貴重物品包括衣廚、工業用縫紉機、電視機、錄放影機、
    書桌、日常用品等物品，上列財物價值二十萬元以上；足以抵償被告同意給付原
    告之贍養費，而主張抵銷云云。惟按二人互負債務，而其給付種類相同，並均至
    清償期者，各得以其債務與他方之債務，互為抵銷。但依債之性質不能抵銷或依
    當事人之特約不得抵銷者，不在此限，民法第三百三十四條定有明文，是得主張
    抵銷者，需互付債務，給付種類相同，始得為之。本件被告主張其遺留下貴重物
    品包括衣廚、工業用縫紉機、電視機、錄放影機、書桌、日常用品等物品價值二
    十萬以上，足以抵償被告同意給付原告之贍養費云云，惟其所稱抵償贍養費之標
    的係衣廚、工業用縫紉機、電視機、錄放影機、書桌、日常用品等物品，與原告
    主張被告應給付二十萬元之金錢債務其種類顯然不侔，揆諸上開法條規定，被告
    自無從抵銷上開二十萬元債務可言。況原告亦否認搬走之物品係被告所有，且否
    認有同意以搬走之物品抵償贍養費之約定，被告復未能舉證證明兩造有以搬走物
    品抵償贍養費之合意，則不能證明被告應給付之贍養費義務業已消滅。是被告既
    未給付原告約定之二十萬元瞻養費，原告依離婚協議書請求被告履行，為有理由
    ，應予准許。
四、另原告主張被告應自本件起訴後即八十九年十二月十五日起至兩造之長女賴怡君
    滿二十歲即九十三年二月二十七日止，按月給付原告一萬二千元子女教育費部分
    ，被告另辯以渠係將款項交付予原告之大姐，且嗣後兩造協議將二名子女接回被
    告家中由被告照顧，而原告又反覆要求將二名子女帶回臺中市○○街住處同住，
    被告亦同意原告之要求，每日晚上六時至九時到原告住處照顧子女多年，並負擔
    子女生活、教育費用多年，其實際上已有負擔子女教育費云云，然為原告所否認
    。經查：被告於審理中自承渠自離婚時每月給付一萬二千元給被告之大姐，付了
    一年，後來原告搬回潭子就沒再付了，渠不是不願給，是現在沒錢給等語，原告
    且否認曾有約定被告每月一萬二千元債務係向原告之大姐清償。依被告所辯內容
    觀之，縱令被告確有於離婚後一年按月給付一萬二千元予原告之大姐，至多僅履
    行一年，而兩造早係約定被告自七十九年一月十日至長女賴怡君滿二十歲即九十
    三年二月二十七日止，於每月十日前，每月給付原告一萬二千元，有離婚協議書
    可憑，且為被告所是認，顯見其至多僅至八十年間既未再給付。另被告復辯稱兩
    造協議將二名子女接回被告家中由被告照顧，而原告又反覆要求將二名子女帶回
    臺中市○○街住處同住，被告亦同意原告之要求，每日晚上六時至九時到原告住
    處照顧子女多年，並負擔子女生活、教育費用多年云云，為原告所否認，而證人
    兩造之子賴建宇證稱兩造離婚後，渠與妹妹搬至大姨家中住，之後過了一年又至
    臺中，約九、或十年前曾與爺爺、奶奶同住半年，之後即和妹妹與母親一起生活
    ，被告最近一、二年較少和渠等連繫等語。證人即兩造之女賴怡君則證稱兩造離
    婚後，渠先與大姨住一年，之後和父親住約半年，約九年前和賴建宇及母親同住
    ，父親並未給付一萬二千元等語，可知兩造子女於離婚後至多可認曾與被告同住
    半年，被告辯以子女由其照顧由其支付費用云云，尚無實據，未足採信。
五、又原告主張被告應依契約代付房租部分，並提出戶籍謄本、離婚協議書、房屋租
    賃約書為證，固為被告所不爭執，惟被告另辯以兩造簽訂之離婚協議書第三項約
    定，被告在原告繼續居住原戶籍地方由渠繼續給付房租，惟被告已非居住原戶籍
    地，渠自無需再負擔租金等情。參諸原告提出離婚協議書第三項約定「辦理離婚
    登記後，男方（即被告）同意女方（即原告）及子女繼續居住原戶籍地，每個月
    房租由男方給付，持續三年，男方無任何異議」，有離婚協議書影本在卷可稽，
    揆其文義，被告支付租金自以原告及其之子女繼續居住原戶籍地為條件，而上開
    離婚協議書兩造住址均記載為臺中縣潭子鄉○○村○○鄰○○路六十號，有離婚
    協議書可證，而原告提出之戶籍謄本記載其於八十四年一月十七日住址原係臺中
    市○○區○○路三段一三九巷三十號四樓，有原告提出之戶籍謄本可參，惟就原
    告提出之房屋租賃契約書第一條約定租賃房屋為臺中市○○街一─二巷一號一樓
    ，有原告提出之房屋租賃契約書影本在卷可參，復為原告所不爭執，是被告辯以
    原告租屋處並非原戶籍地一節，應堪採信。原告另稱當事人真意係被告願給付原
    告在外租屋之三年房租云云，為被告否認，且就上開離婚協議書文義記載被告同
    意即原告及子女繼續居住原戶籍地，每個月房租由被告給付，持續三年一節甚為
    明確，難認兩造定約時真意係被告願給付原告在外租屋之租金，是被告辯以原告
    並非依約繼續在原戶籍地居住，故被告無需負擔租金一節，應堪採信，原告主張
    被告應給付原告三年房租費用四十八萬九千六百元及遲延利息部分，難認有理由
    ，不應准許。
六、按請求將來給付之訴，以有預為請求之必要者為限，得提起之，民事訴訟法第二
    百四十六條定有明文，被告就依約應給付原告二十萬元贍養費及每月一萬二千元
    之子女教育費均未給付，已如前述，其就每月一萬二千元子女教育費未到期部分
    部分，自屬有預為請求之必要。是原告請求被告二十萬元約定之贍養費、起訴前
    五年內之子女教育費七十二萬元，及自起訴狀繕本送達翌日即九十年一月三十一
    日起按年息百分之五計算之遲延利息，暨依約定自八十九年十二月十五日起至九
    十三年二月二十七日止，於每月十日按月給付原告一萬二千元子女教育費，及分
    別自每月十一日起至清償日止，按年息百分之五計算之遲延利息，為有理由，應
    予准許。其餘部分為無理由，應予駁回。
七、兩造陳明願供擔保，聲請宣告假執行及免假執行，均核無不合，爰酌定相當擔保
    金額准許之。另就子女教育費七十二萬元及自九十年一月三十一日起按年息百分
    之五計算之遲延利息，暨依約定自八十九年十二月十五日起至九十三年二月二十
    七日止，於每月十日按月給付原告一萬二千元子女教育費及法定遲延利息部分，
    係民事訴訟法第四百二十七條第二項第八款規定之定期給付涉訟，應依同法第三
    百八十九條第一項第三款規定職權宣告假執行，另原告敗訴部分其假執行之聲請
    已失所附麗，應併予駁回之。
八、本件事證已臻明確，被告聲請傳訊原告之姐為證人一節，並無必要，而兩造其餘
    攻擊防禦方法及舉證，核與判決結果無影響，無庸一一論列。
據上論結：原告之訴為一部有理由，一部無理由，依民事訴訟法第七十九條但書、第
三百八十九條第一項，第三百九十條第二項、第三百九十二條，判決如主文。
中      華      民      國    九十      年      五      月    十六    日
                                臺灣台中地方法院民事第三庭
~B法      官  陳  葳
右為正本係照原本作成
如對本判決上訴，須於判決送達後廿日內向本院提出上訴狀
中      華      民      國    九十      年      五      月    十六    日
~B法院書記官  田靜嫺


司法院資訊處製作；財團法人民間司法改革基金會備份。
